---
title: "Er det høyde som bestemmer inntekt?"
author: "Ole Alexander Bakkevik & Sindre M. Espedal"
subtitle: Assignment 2 - MSB 105
output:
  pdf_document: default
  html_document: default
lang: nb-NO
bibliography: [OAB_SME_ASS_2.bib, ag.bib]
csl: apa-no-ampersand.csl
---

```{r setup, echo = FALSE}
# Legger library() inn i setup chunk
# Bruker suppressPackageStartupMessages
suppressPackageStartupMessages(
  {
    library(tidyverse)
    library(modelr)
    library(hrbrthemes)
    library(car)
    library(huxtable)
    library(knitr)
    library(bibtex)
    library(kableExtra)
    library(stargazer) 
    library(AER)
  }
)
# litt vel drastisk
#options(scipen = 666)
options(scipen = 7)
knitr::opts_chunk$set(echo = FALSE)
```

# Introduksjon

I dette assignmentet skal vi besvare på problemstillingen "*er det høyde som bestemmer inntekt?*".
Vi benytter datasettet *heights* i R-pakken *modelr*[^1] for å svare på problemstillingen.

[^1]: [@Rcore] *og [@modelr]*

# Litteraturgjennomgang

Det argumenteres for at fysiske egenskaper spiller en sentral rolle i interaksjoner og resultater i arbeidslivet og det er aktiv litteratur som fokuserer på hvordan attraktivitet, vekt og kroppsbilde påvirker interaksjoner og resultater på arbeidsplassen [@judge2004].
For eksempel hevdes det at høyere individer vurderes som mer overbevisende [@young1996] og mer attraktive som kamerater [@freedman1980].

@hensley1993 noterte seg at oppfatningen av at høyere individer er på en eller annen måte mer kapable, dyktige eller mer kompetente ser ut til å stemme.
Denne påstanden kan styrkes i det @lester1980 fant ut at sjefene sin forventning var at korte politifolk skulle motta flere klager, forårsake flere disiplinære problemer og skape dårligere moral enn det høyere politifolk ville gjort.

Studier har vist at folk oppfatter verdifulle ting som større enn mindre verdifulle ting; for eksempel oppfattes mynter som er større enn pappskiver med identisk diameter som større [@judge2004].
Denne skjevheten strekker seg også til vurderingen om individers høyde og verdsettelse.

Dette styrkes gjennom en studie av kanadiske velgere, der de viste at etter valget i 1988, bedømte velgerne vinneren (Brian Mulroney) til å være høyere enn før valget.
I tillegg bedømte velgerne taperne til å være kortere enn før valget [@judge2004].
Høyde er også en metafor for betydningen av makt [@judge2004] og er ofte brukt som en "*heuristikk for dominans*" [@young1998].
I språket er også høyde av sosial verdi.
Når en person er høyt aktet, kan han beskrives som en «*stor mann*», og vi «*Ser opp»* til og beundrer de høye individene [@frieze1990].

@judge2004a fokuserer på hvilken rolle egenskapen høyde har for suksess i arbeidslivet.
I studien kommer det frem at resultatene tyder på at fysisk høyde påvirker folk karriére og interaksjoner på arbeidsplassen.
Man kan derfor hevde at problemstillingen er verdig fortsatt vitenskapelige undersøkelser [@judge2004].

# Datasettet

Som nevnt bruker vi datasettet **heights** i pakken **modelr**, men siden dataene er amerikanske, er måleenhetene amerikanske enheter.
Vi konverterer dermed først til det metriske systemet som vi bruker i Norge slik at resultatene lettere kan forstås.
I tillegg konverterer vi inntekten fra dollar til norske kroner.

```{r}
#skifter navn på datasettet, fra heights til hoyde
hoyde <- heights
```

```{r}
#konverterer måleenhetene og valutaen
# hoyde$hoyde_cm <- hoyde$height*2.54
# hoyde$vekt_kg <- hoyde$weight*0.45359237
# hoyde$inntekt_kr <- hoyde$income*8.37 #Gjennomsnittlig valutakurs i uke 42, 2021.
# hoyde$bmi <- I(hoyde$vekt_kg/(hoyde$hoyde_cm)^2*(10000))
# Ok, men anbefaler å benytte pipes og tidyverse og lage 
# alle variablene i en omgang
hoyde <- hoyde %>% 
  mutate(
    hoyde_cm = height*2.54,
    vekt_kg = weight*0.45359237,
    inntekt_kr = income*8.37, #Gjennomsnittlig valutakurs i uke 42, 2021.
    bmi = vekt_kg/(hoyde_cm/100)^2,
    married = case_when(
      marital == 'married' ~ TRUE,
      TRUE ~ FALSE
      )
  )
```

I tillegg forenklet vi variabelen *marital*.
Vi forenklet dette ved å kun benytte gift, eller ikke-gift istedenfor flere alternativer som f.eks *singel, skilt, enke* osv.

Nå er sivistatusen *married* satt som TRUE, og alle andre kategoriene i den nye variabelen er FALSE.
Da måles det kun om man er gift eller ikke.

```{r}
summary(hoyde[,1:8])
```

```{r}
kable(summary(hoyde[,1:8]))
```

# Beskrivende statistikk

Variablene i dattasettet **heights**, samt verdiene og målingene er hentet fra helpfunksjonen i R og disse variablene er:

Income

-   Årlig inntekt. Topp 2% er gjennomsnittet av dem.

Height

-   Høyde, i inches (amerikansk måleenhet)

Weight

-   Vekt, i pounds (amerikansk måleenhet)

Age

-   Alder, i år, mellom 47 og 56

Marital

-   Sivilstatus

Sex

-   Kjønn

Education

-   År med utdannelse

Afqt

-   Prosentscore på en "*IQ test*".

Variablene i datasettet **hoyde** er like, i tillegg til noen ekstra variabler:

inntekt_kr

-   Årlig inntekt, målt i norske kroner.

hoyde_cm

-   Høyde, målt i centimeter.

vekt_kg

-   Vekt, målt i kilogram.

bmi

-   Body-mass-index

married

-   Gift eller ikke-gift

# EDA

Histogram for *inntek_kr*.

```{r}
#Histogram av variabelen inntekt_kr
# Anbefaler pipe, lett å legge inn filter() for å
# lage subsets
hoyde %>% 
  # eventuelt filter()
  ggplot() + 
  # bins = 30 for å slippe warning
  geom_histogram(aes(x = inntekt_kr), bins = 30)
```

Uteliggerne til høyre skyldes at det er noen få som tjener veldig mye.
Disse er summert sammen og utregnet gjennomsnittet på dem.
Dette er på grunn av personverns-årsaker.

```{r}
#personer uten inntekt
sum(hoyde$inntekt_kr == 0)
```

Vi har 1 740 observasjoner som har inntekt lik 0.

# Regresjonsanalyse

Alle nye og forenklede variabler er lagt inn fra før.
Det samme gjelder konverteringene.

Den første modellen er en veldig enkel regresjonsmodell som ser kun på hvordan høyden påvirker inntekten.

```{r}
modell_1 <- "inntekt_kr ~ hoyde_cm"
# helt ok, men anbefaler bruke av pipe
#lm_1 <- lm(modell_1, data = hoyde)
lm_1 <- hoyde %>% 
  # filter() for å lage subset, eventuelt også
  # filter(complete.cases(.) == TRUE) for å
  # utelate observasjoner med NA.
  # . for å vise hvor dataene i pipen skal
  # lm er en av de få funksjonene i R som 
  #ikke har data som første argument
  lm(modell_1, data = .)

summary(lm_1)
```

Ut i fra denne enkle regresjonen i **modell_1** ser vi at hvis vi øker høyden med én ekstra centimeter, så øker årlig lønn med 9825.9kr.
Den uttrykkes også som signifikant, men forklaringsvariansen er kun på 4,7% som vil si at 95,3% av modellen kan ikke forklares gjennom regresjonen ($u$).
Derfor er dette egentlig en veldig dårlig modell.

I neste modell legger vi til en ekstra variabel, variabelen *vekt_kg*, for å se hvordan dette påvirker regresjonsmodellen.

```{r}
modell_2 = "inntekt_kr ~ hoyde_cm + vekt_kg"
lm_2 <- lm(modell_2, data = hoyde)
  summary(lm_2)
```

I **modell_2** påvirker *vekt_kg* negativt på *inntekt_kr*.
Hvis *vekt_kg* øker med én ekstra kg, så reduseres årlig *inntekt_kr* 1481.3kr.
Denne variabelen er også signifikant, men forklaringsvariansen på overkant av 5% indikerer at **modell_2** er også en dårlig modell, ettersom den har en liten forklaring.
Et annet problem er korrelasjonen mellom høyde og vekt.
Høye personer veier mer selv om de er like slanke.

I **modell_3** legges det til en ytterligere variabel, variabelen *bmi*.

```{r}
# Greit, men er det ikke mer naturlig å tenke at bmi tar seg
# av både høyde og vekt og angir hvordan vekt er relativt til høyde?
modell_3 = "inntekt_kr ~ hoyde_cm + vekt_kg + bmi"
lm_3 <- lm(modell_3, data = hoyde)
summary(lm_3)
```

Ut i fra **modell_3** så ser vi at hvis *bmi* øker med én ekstra enhet, så øker årlig *inntekt_kr* med 7834kr.

**modell_3** viser 3 variabler hvor *hoyde_cm* er den eneste signifikante variabelen med et konfidensintervall på 95%.
Likevel har forklaringsvariansen hatt en minimal økning på en ellers så svært liten forklaringskraft.

I **modell_4** legges variablene *education* og *age* til i regresjonsmodellen.

```{r}
modell_4 = "inntekt_kr ~ hoyde_cm + vekt_kg + bmi + education + age"
lm_4 <- lm(modell_4, data = hoyde)
  summary(lm_4)
```

**modell_4** viser at *age* påvirker årlig *inntekt_kr* negativt mens *education* har en positiv effekt.
variabelen *education* er også svært signifikant.
De 2 ekstra variablene øker forklaringskraften betydelig, helt opp til 19,4%.

```{r}
modell_4b = "sqrt(inntekt_kr) ~ sex*(bmi + education + age + married)"
lm_4b <- lm(modell_4b, data = hoyde)
  summary(lm_4b)
```

```{r}
linearHypothesis(
  lm_4b,
  c("bmi = 0", "sexfemale:bmi = 0", "age = 0", "sexfemale:age = 0"),
  white.adjust = "hc3"
)
```

Ser at vi kan forkaste H0 så konklusjonen er at kjønn og alder må være med i modellen.

Forskjellen mellom vanlige og robuste standard errors

```{r}
# krever at pakken sandwich er installert
lm4b_robust <- coeftest(
  lm_4b, 
  vcov = sandwich::vcovHC, 
  type = "HC3"
  )
lm4b_robust
```

```{r}
huxreg(
   list("mod_4b" = lm_4b, "mod_4b robust se" = lm4b_robust),
   error_format = "[{statistic}]",
   note = "Regresjonstabell ag: {stars}. T statistics in brackets."
   )
```

## Huxreg

Setter opp en **Huxtable** for å vise en oversikt over modell 1, 2 og 3.

```{r}
huxreg(
   list("modell_1" = lm_1, "modell_2" = lm_2, "modell_3" = lm_3),
   error_format = "[{statistic}]",
   note = "Regresjonstabell 3: {stars}. T statistics in brackets."
   )
```

Variabelen *hoyde_cm* er signifikant gjennom alle tre modellene mens *vekt_kg* er kun signifikant i **modell_2**.
Variabelen *hoyde_cm* får også en større påvirkning på *inntekt_kr* når flere variabler legges til.
Forklaringskraften øker minimalt fra **modell_1**, men den øker ikke mellom **modell_2** og **modell_3**.
Forklaringskraften er også veldig liten.

## Interaksjon

Denne modellen har en interaksjon på variabelen *sex*, som vil si en modell for kvinner og menn.

```{r}
modell_int = "inntekt_kr ~ sex*(hoyde_cm + vekt_kg + I(vekt_kg^2) + bmi + I(bmi^2))"
lm_int <- lm(modell_int, data = hoyde)
summary(lm_int)
```

Vi ser fra regresjonsmodellen at dummyen for *sexfemale* og interaksjonsvariablene ikke er signifikante.

# Hypotesetesting

## Test av koeffisientene samt korrelasjon

Vi kjører test av koeffesientene i interaksjonsmodellen mellom kvinner og menn.

```{r}
#Test av koeffisientene samt korrelasjon

coeftest(lm_4, vcov. = vcovHC, type = "HC1")

confint(lm_4)

cor(heights$income,heights$height)

linearHypothesis(lm_int, c("sexfemale = 0", "sexfemale:hoyde_cm = 0","sexfemale:vekt_kg=0", "sexfemale:I(vekt_kg^2)=0", "sexfemale:bmi=0", "sexfemale:I(bmi^2)=0"))


modell_4 = "inntekt_kr ~ hoyde_cm + vekt_kg + bmi + education + age"
lm_4 <- lm(modell_4, data = hoyde)
  summary(lm_4)

modell_int = "inntekt_kr ~ sex*(hoyde_cm + vekt_kg + I(vekt_kg^2) + bmi + I(bmi^2))"
lm_int <- lm(modell_int, data = hoyde)
summary(lm_int)
```

# Residualene

I den endelige modellen legges variablene *education*, *married*, *sex* og *afqt* til i tillegg.
Variabelen *age* legges ikke til fordi aldersspennet er bare mellom 9 år, noe som ikke er særlig stor variasjon.
Fullstendige modellen blir dermed seende slik ut:

```{r}
modell_f = "inntekt_kr ~ hoyde_cm + vekt_kg + bmi + education + married + afqt + sex" # Fullstending modell
lm_f <- lm(modell_f, data = hoyde)
  summary(lm_f)
```

Så kjører vi den fullstendige modellen og begrenser den med å fjerne de 2% høyeste inntektene og de som har null i inntekt.

```{r}
hoyde_b <- hoyde %>%
  filter(inntekt_kr < 1500000, inntekt_kr > 1)
```

```{r}
modell_f = "inntekt_kr ~ hoyde_cm + vekt_kg + bmi + education + married + afqt + sex" # Fullstending modell
lm_f <- lm(modell_f, data = hoyde_b)
  summary(lm_f)
```

Ved å fjerne 2% høyeste inntekt og de som har null i inntekt mister *hoyde_cm* sin signifikans.

Legger til residualene fra endelig modell fra datasettet

```{r}
hoyde_b <- hoyde %>% 
  add_residuals(lm_f)
hoyde_b %>% 
  head(5)
```

```{r}
ggplot(data = hoyde_b, mapping = aes(x = hoyde_cm, y = inntekt_kr)) +
  facet_grid(sex ~ factor(married, labels = c("not married", "married"))) +
  geom_point(
    data = hoyde_b, 
    mapping = aes(x = hoyde_cm, y = resid),
    colour = "grey30",
    size = 0.3
  ) +
  geom_smooth(formula = 'y ~x', method = "lm", se = FALSE)
```

Mitt forslag

```{r}
mod_ag <- 'sqrt(income) ~ sex*(education + afqt + married)'
lm_ag <- hoyde %>% 
  filter(income > 0, income < 300000) %>% 
  filter(complete.cases(.) == TRUE) %>% 
  lm(mod_ag, data = .)
res_ag <- residuals(lm_ag)
```

```{r}
hoyde %>% 
  filter(income > 0, income < 300000) %>% 
  filter(complete.cases(.) == TRUE) %>%
  mutate(
    married = fct_collapse(marital,
      married = c("married"),
      not_married = c("single", "separated", "divorced", "widowed")
    )
    ) %>% 
  ggplot(mapping = aes(x = hoyde_cm, y = res_ag)) +
  facet_grid(sex~married) +
  geom_point(size = 0.3, alpha = 0.5) +
  geom_smooth(formula = 'y ~ x', method = "lm", se = FALSE)
```

Etter at man har korrigert for kjønn, utdanning, evner og sivilstatus ser det altså ikke ut til å være noen sammenheng mellom uforklart variasjon og høyde.
Kan selvsagt også vises vha.
regresjonsanalyse (robust se).

```{r}
hoyde %>% 
  filter(income > 0, income < 300000) %>% 
  filter(complete.cases(.) == TRUE) %>%
  mutate(
    married = fct_collapse(marital,
      married = c("married"),
      not_married = c("single", "separated", "divorced", "widowed")
    ),
    res_ag = res_ag
    ) %>% 
  lm('res_ag ~ hoyde_cm', data = .) %>% 
  coeftest(vcov=vcovHC, type="HC3")
```

```{r}
hoyde %>% 
  filter(income > 0, income < 300000) %>% 
  filter(complete.cases(.) == TRUE) %>%
  mutate(
    married = fct_collapse(marital,
      married = c("married"),
      not_married = c("single", "separated", "divorced", "widowed")
    ),
    res_ag = res_ag
    ) %>% 
  lm('res_ag ~ hoyde_cm', data = .) %>% 
  summary()
```

```{r}
# samme, men for 4 subsamples (groups)
hoyde %>% 
  filter(income > 0, income < 300000) %>% 
  filter(complete.cases(.) == TRUE) %>%
  mutate(
    married = fct_collapse(marital,
      married = c("married"),
      not_married = c("single", "separated", "divorced", "widowed")
    ),
    res_ag = res_ag
    ) %>% 
  lm('res_ag ~ sex*(hoyde_cm + married)', data = .) %>% 
  summary()
```

Ser altså ikke ut til å være noen sammenheng for noen av gruppene.

# Konklusjon

På interaksjonsmodellen var ingen variabler signifikante.
Det kan da tenkes at kjønn ikke har noe å si for *inntekt_kr*.

Variabelen *hoyde_cm* blir usignifikant med det begrensede datasettet ved å fjerne de 2% høyeste inntektene og de som har null i inntekt.

Vi kan dermed **ikke** påstå at det er høyde som bestemmer inntekt.

Resultatene viser helt klart at *education*, *afqt* og *sex* er de mest signifikante variablene som påvirker inntekt.

\newpage

# Litteraturliste
